【裁判字號】    99,抗,437
【裁判日期】    990510
【裁判案由】    假處分
【裁判全文】
臺灣高等法院民事裁定                   99年度抗字第437號
抗  告  人  己○○
相  對  人  戊○○○
            丁○○
            乙○○
            丙○○
            甲○○
上列當事人間聲請假處分事件，抗告人對於中華民國99年2月2
日臺灣臺北地方法院99年度裁全字第317號裁定提起抗告，本院
裁定如下：
    主  文
抗告駁回。
抗告費用新臺幣壹仟元由抗告人負擔。
    理  由
一、相對人聲請意旨略以：緣坐落台北市○○區○○段2小段464
    地號、同段465地號之土地（權利範圍均為420000分之17892
    ），及坐落其上同段1146建號（門牌號碼為台北市○○區○
    ○路48號2樓，權利範圍全部）、同段1158建號（門牌號碼
    為台北市○○區○○路46號，權利範圍22分之1）之房屋（
    下稱系爭房地），係伊等之被繼承人何文隆於民國67年6月
    19日向第三人李厚傑所購得，屬何文隆個人財產。而抗告人
    之夫何振通係何文隆之兄弟，何振通早逝後，抗告人及其子
    女均賴何文隆供給生活費、教育費等費用，雙方關係緊密，
    何文隆因理財之故，商請抗告人同意為系爭房地之借名登記
    名義人，惟系爭房地仍由何文隆實際管理、出租，何文隆並
    保管所有權狀及繳納相關稅捐。迨何文隆死亡，上開借名登
    記契約即告終止，伊等自得類推適用民法第541條、第179條
    規定，請求抗告人將系爭房地所有權移轉登記於伊等。雖伊
    等與抗告人間請求所有權移轉登記事件（下稱另案所有權移
    轉登記事件），經臺灣臺中地方法院（下稱台中高分院）94
    年度重訴字第379號判決、臺灣高等法院臺中分院95年度重
    上字第28號判決伊等敗訴確定（下稱本案原確定判決），惟
    伊等嗣後發現上開確定判決有民事訴訟法第496條第1項第10
    款、第13款之再審事由，已於99年2月6日對本案原確定判決
    向台中高分院提起再審之訴。因抗告人近日已積極委託仲介
    公司出售系爭房地，明顯侵害伊等之權益，為避免系爭房地
    日後有不能強制執行或甚難執行之虞，為此依民事訴訟法第
    532條規定，請准伊等提供現金或金融機構可轉讓之定存單
    為擔保後，禁止抗告人就系爭房地為讓與、設定抵押權、出
    租及其他一切處分行為等語。
二、原法院則以：相對人所請，核無不合，爰准相對人提供擔保
    金新臺幣（下同）3,000萬元後，禁止抗告人就系爭房地為
    移轉、抵押及其他處分行為（下稱原裁定）。
三、抗告意旨略以：系爭房地為伊所有，於另案所有權移轉登記
    事件、返還房屋事件（案列原法院94年度訴字第2568號、鈞
    院96年度上更(一)字第74號）、履行契約事件（案列原法院96
    年度重訴字第713號、鈞院96年度重上字第574號、最高法院
    97年度台上字第1508號），法院均判決伊勝訴確定（下稱三
    件確定判決），即對兩造有既判力。而相對人前亦二度聲請
    假處分，均遭撤銷，乃相對人竟再次以系爭房屋為何文隆所
    有，僅借用伊名義登記，業經其等終止借名登記契約，並諉
    稱有新事實、新證據提起再審之訴，而為本件假處分之聲請
    ，顯係故意侵害伊之權益，殊無理由。原裁定准相對人供擔
    保後為假處分，實有不當。爰提起抗告，求予廢棄原裁定等
    語。
四、按債權人就金錢請求以外之請求，欲保全強制執行者，得聲
    請假處分；假處分，非因請求標的之現狀變更，有日後不能
    強制執行，或甚難執行之虞者，不得為之。民事訴訟法第
    532條定有明文。次按請求及假扣押之原因，應釋明之。釋
    明如有不足，而債權人陳明願供擔保或法院認為適當者，法
    院得定相當之擔保，命供擔保後為假扣押。此於假處分準用
    之，同法第533條第1項、第526條第1、2項亦定有明文。又
    釋明事實上之主張者，得用可使法院信其主張為真實之一切
    證據；但依證據之性質不能即時調查者，不在此限。此觀同
    法第284條規定自明。而假處分係保全強制執行方法之一種
    ，原為在本案請求尚未經判決確定以前，預防將來債權人勝
    訴後，因請求標的之現狀變更，有日後不能強制執行或甚難
    執行之虞者而設，故債權人聲請假處分所主張之權利，債務
    人對之有所爭執者，應於現在或將來有訴訟擊屬時，請求法
    院為本案之判決，以資解決，尚非聲請假處分時，先應解決
    之問題（最高法院69年度台抗字第72號判例意旨參照）。所
    謂不能強制執行，如債務人浪費財產，增加負擔，或就其財
    產為不利益之處分，將成為無資力之情形等是；所謂恐難執
    行，如債務人將移住遠方或逃匿是也（同院19年抗字第232
    號判例意旨參照）。
五、經查：
    (一)相對人主張其等之被繼承人何文隆與抗告人間，就系爭房
      地有借名登記契約關係，嗣何文隆死亡，該契約即告終止
      ，類推適用民法第541條、第179條規定，抗告人應返還系
      爭房地予其等乙節，業據提出判決書、裁定、建築執照第
      一次申請書及變更起造人名冊、變更起造人申請書、房屋
      買賣契約書、冷氣系統工程合約書、收據、民事再審狀、
      土地及建物登記謄本等件為證（見原審卷第5至58、63至
      66頁，本院卷第80至91頁），堪認相對人就兩造間有債權
      債務之關係即本件假處分之請求，已為釋明。抗告人所辯
      系爭房地為其所有，業經三件確定判決所認定，對兩造有
      既判力，相對人以對本案原確定判決提起再審之訴，而再
      度聲請本件假處分，顯係故意侵害伊之權益云云，核屬其
      就相對人之本案債權是否確實存在乙事為實體爭執，揆諸
      上開說明，應待本案訴訟以解決之問題，非於保全程序之
      本件假處分事件所應審認之事項。是抗告人前揭抗辯，尚
      無可取。
    (二)相對人復主張抗告人在系爭房地相關訴訟中，已積極尋找
      買主，俟三件確定判決後，立即出售系爭房地，並將系爭
      房屋之裝潢拆除，嗣發現系爭房地已遭其等聲請執行假處
      分，乃取消買賣合約，系爭房地始得以保全，但其中停車
      位已出租予第三人即同棟48號5樓柯姓住戶，顯見系爭房
      地確有日後無法執行之虞等語，業據提出土地及建物登記
      謄本、原法院99年3月31日查封筆錄等件為證（見本院卷
      第74、75、106、107頁），復經本院通知抗告人於5日內
      確答是否原擬出售系爭房地予同棟大樓住戶，並將屋內裝
      潢拆除，並表示意見（見本院卷第99頁），惟抗告人於99
      年4月16日、20日依序收受該通知及相對人前揭陳述事實
      之答辯狀（見本院卷第100、102頁），逾期均未表示意見
      ，足證相對人前揭所稱，並非子虛。是抗告人既已就系爭
      房地之停車位部分增加負擔，且原本就系爭房地為不利益
      於相對人之處分，堪認相對人已就本件假處分之原因，即
      系爭房地有將來不能執行或執行困難之虞，盡相當釋明之
      責。
    (三)縱令相對人就本件假處分原因之釋明尚有不足，惟相對人
      既陳明願供擔保以補假處分原因釋明之不足，原法院據以
      命其等以3,000萬元為抗告人供擔保後，抗告人對於系爭
      房地不得為移轉、抵押及其他處分行為，因該項擔保足為
      抗告人因系爭房地遭假處分受有損害之賠償，仍應認已補
      釋明之不足。
六、綜上所述，相對人聲請抗告人對系爭房地不得為移轉、抵押
    及其他處分行為之假處分，已釋明其假處分之請求及原因，
    足使本院信其主張大致為正當，原法院命相對人以3,000萬
    元為抗告人供擔保，而准為假處分之裁定，核無違誤。抗告
    意旨指摘原裁定不當，求予廢棄，為無理由，應予駁回。爰
    裁定如主文。
中    華    民    國    99    年    5     月    10    日
                    民事第十七庭
                        審判長法  官  藍文祥
                              法  官  陳麗芬
                              法  官  張競文
正本係照原本作成。
本裁定除以適用法規顯有錯誤為理由外，不得再抗告。如提起再
抗告，應於收受後10日內委任律師為代理人向本院提出再抗告狀
。並繳納再抗告費新台幣１千元。
中    華    民    國    99    年    5     月    10    日
                              書記官  章大富

司法院資訊處製作；財團法人民間司法改革基金會備份。
